【裁判字號】    98,交聲,9
【裁判日期】    981022
【裁判案由】    違反道路交通管理處罰條例聲明異議
【裁判全文】
福建金門地方法院交通事件裁定           98年度交聲字第9號
原處分機關    金門縣公路監理所
異  議  人  甲○○
上列異議人即受處分人因違反道路交通管理處罰條例案件，對於
金門縣公路監理所民國98年6月4日所為之處分（金監裁字第裁
36-T00000000號裁決書），聲明異議，本院裁定如下：
    主  文
異議駁回。
    理  由
一原處分意旨略以：異議人即受處分人甲○○（以下稱為異議人
  ）於民國98年4 月23日晚間7時30分許，駕駛牌照018-VX號汽
  車，行經設有燈光管制號誌之金門縣（下不引縣）金寧鄉○○
  路與金城鎮○○路○○路段（下稱系爭路段）闖紅燈，為金門
  縣政府警察局保安警察隊執勤員警攔停，並當場掣發舉發通知
  單。嗣異議人於應到案日期前之98年4月27日提出申訴，原處
  分機關調查結果，仍認異議人確有前開違規行為，乃於98年6
  月4日以金監裁字第裁36-T00000000號裁決書，依道路交通管
  理處罰條例第53條第1項、第63條第1項第3款裁處罰鍰新臺幣
  （下同）2,700元，並記違規點數3點等語。
二異議意旨略以：
(一)慈湖-光前路自金寧往金城方向車道在本件異議人遭舉發違規
  路段分別在右方與一通往海邊之無名水泥路面產業道路、在左
  方與一通往鳳翔新村之無名柏油路面道路形成前後2個T字形交
  岔路口（下分別稱為路口Y、路口X）。路口Y並未標繪停止線
  ，但有黃色網狀線；路口X有標繪停止線，在路口X旁有紅磚人
  行道及公車站牌，人行道外有設置一柱立式縱排燈面行車管制
  號誌（下稱號誌A），號誌A後方往金城方向39.6公尺處對向車
  道設有一懸臂式橫排燈面行車管制號誌（下稱號誌B）。
(二)號誌B燈號轉換為紅燈時，異議人已經通過路口Y到達黃色網狀
  線位置，異議人並未闖紅燈。
(三)異議人遭舉發違規之路段車道旁並未設置有任何行車管制號誌
  ，路口Y未標繪停止線，通過路口Y後才有停止線設置，號誌A
  則為柱立式，設在人行道外草地上，非設在車道旁或懸掛在路
  中央，如此讓駕駛人模糊不清，易生爭議；且汽車駕駛人應僅
  須遵守所行駛車道旁之號誌，無須遵守設置於其他地點之號誌
  。
(四)號誌A、B之黃燈時間過短。（本院卷第3至4、8、17、35頁）
三經查：
(一)本院勘驗員警蒐證光碟結果，攝影畫面顯示案發當時為夜間，
  除道路兩側紅綠燈號誌外，別無其他固定光源，左側號誌位置
  較遠、較低，右方號誌位置較近且較高，攝影畫面1分9秒時，
  兩側號誌同時轉換為黃燈，1分10秒時有一車輛自前方疾速駛
  來並接近左方號誌，1分12秒時號誌轉換為紅燈，該車輛則於1
  分14秒時通過左方紅燈號誌；異議人於本院98年6月26日調查
  期日當庭播放上述光碟時亦自承影片中之車輛即為其當天所駕
  駛之牌照018-VX號汽車（本院卷第17頁），可見上述錄影內容
  已涵蓋系爭交岔路口案發時之號誌轉換及異議人駕車駛越之全
  部過程，即可作為異議人有無闖紅燈之判斷依據。
(二)依本院於98年7月2日現場勘驗結果與上述錄影畫面及現場照片
  內容比對，攝影畫面所示左方位置較遠、較低，右方位置較近
  、較高之行車管制號誌，應分別為前述之號誌A及號誌B，該畫
  面乃在系爭路段金寧往金城方向車道旁拍攝，即與異議人所述
  當時行向相符，而異議人駕駛之汽車，既於前述錄影畫面所示
  時點之管制號誌由黃轉紅之後駛越上述路口2處號誌，足證異
  議人駕車確實於號誌轉換為紅燈後通過路口X之雙向停止線無
  疑。
(三)異議人雖以前詞置辯，惟查：
1.駕駛人得於意為燈號即將變換屆時將會失去通行權之黃色號誌
  顯示時加速通過路口者，乃以其於黃燈亮起時已越過停止線進
  入交岔路口為前提，然如異議人所述其於號誌Ｂ燈亮時僅到達
  黃色網狀線區塊處，即僅在路口Y，且前述錄影畫面已顯示，
  異議人駕駛之汽車，在Ａ、Ｂ兩處號誌顯示為黃燈時仍未進入
  該兩處號誌跨置交岔路口範圍，即不得繼續前駛，乃竟未停止
  ，復於兩處號誌轉為紅燈時駛越，自係標準之闖紅燈行為甚明
  。
2.按行車管制號誌至少應有一燈面設於遠端左側，且距近端停止
  線10公尺以上，如係以柱立式設置，應有2燈面分設於遠端兩
  側，但路形特殊時，主管機關得調整設置於其他適當位置；近
  端號誌應靠近停止線設置；號誌佈設以能使各車道駕駛者均能
  清楚辨認為原則，道路交通標誌標線號誌設置規則第221條第1
  至第3款前段定有明文，在可令駕駛人清楚辨認之原則下，主
  管機關得依其裁量於不同路形調整號誌之設置，而依本院於98
  年10月15日現場測量結果，號誌Ａ係設置於路口X停止線最右
  端點往右延長直線4.1公尺處，號誌B則位於遠端左側，與路口
  Ｘ停止線往左延長直線垂直距離為34公尺（本院卷第47至48頁
  ），距路口Ｘ停止線10公尺以上；且依本院於98年7月2日現場
  勘驗結果，面向號誌Ａ燈面距離90.5公尺處即可清楚辨認號誌
  Ａ、Ｂ之燈號變換（本院卷第27頁），一般人見號誌Ａ、Ｂ分
  立路口Ｘ兩側，亦可認知其所管制者即係該路口來往人車，已
  符合前揭法規之設置要求。異議人徒憑己意，指摘該路口號誌
  設置方式模糊不清易生爭議云云，顯與事實有違。
3.依道路交通標誌標線號誌設置規則第231條第1項之規定，行車
  速限每小時50公里以下路段，黃燈時間為3秒；而系爭路段速
  限為每小時50公里，有金門縣警察局中華民國98年9月18日金
  警交字第0980015893號函附於本院卷第42頁可稽，參照本院於
  98年7月2日現場勘驗結果，號誌Ａ、Ｂ顯示為黃燈之時間亦為
  3秒（本院卷第28頁），合乎前開規定之要求，自難謂該路口
  之黃燈顯示時間過短。
四按小型車汽車駕駛人，行經有燈光號誌管制之交岔路口闖紅燈
  ，處1,800元以上5,400鍰以下之罰鍰，並記違規點數3點，道
  路交通管理處罰條例第53條第1項、第63條第1項第3款定有明
  文。本件異議人既有上述闖紅燈之違規事實，原處分機關依前
  開條文所為之首揭裁罰處分即無違誤。異議人徒以前開情詞異
  議，指摘原處分不當，核無理由，應予駁回。
據上論斷，應依道路交通管理處罰條例第87條第2項、道路交通
案件處理辦法第19條，裁定如主文。
中    華    民    國    98    年    10    月    22    日
                      交通法庭 法  官  許  嘉  容
以上正本係照原本作成。
如不服本裁定應於送達後5日內向本院提出抗告狀。
中    華    民    國    98    年    10    月    23    日
                               書記官  陳  添  發


司法院資訊處製作；財團法人民間司法改革基金會備份。
